【裁判字號】    94,訴,1819
【裁判日期】    950331
【裁判案由】    護照條例
【裁判全文】
臺灣臺北地方法院刑事判決              94年度訴字第1819號
公  訴  人  臺灣臺北地方法院檢察署檢察官
被      告  甲○○
上列被告因護照條例案件，經檢察官提起公訴（94年度偵字第
4942 號），經被告於本院準備程序中就被訴事實為有罪之陳述
，本院合議庭裁定以簡式審判程序審理，判決如下：
    主  文
甲○○冒名申請護照，累犯，處有期徒刑伍月，如易科罰金，以
參佰元折算壹日。
貼有甲○○相片之王少康國民身分證壹張沒收。
    事  實
一、甲○○曾因傷害案件，經台灣高等法院以92年度上易字第
    2645號判決判處有期徒刑六月，於民國93年3月19日易科罰
    金執行完畢，仍不知悔改。復因稅務問題，遭行政機關處分
    限制出境，竟與王少康（另由檢察官為緩起訴處分）共同基
    於謊報王少康國民身分證遺失，重新申領，供甲○○冒名申
    請護照之犯意聯絡，由甲○○於91年6月初提供其本人之2吋
    相片郵寄交付王少康；王少康乃於同年月3日，佯以國民身
    分證遺失為由，持甲○○所交付之相片，並填具補領國民身
    分證申請書，向台中市西區戶政事務所申報王少康身分證於
    同年5月30日遺失，使該戶政事務所發證人員依王少康所具
    不實申請書，將該申請書編列為所掌公文書之一部，以編列
    代替登載之方式，編列於所掌之戶政電腦資料及戶籍謄本內
    ，並以王少康所提出之甲○○相片製妥補發之國民身分證，
    足以生損害於戶政機關對於國民身分證管理之正確性，而害
    及公眾。嗣王少康即將上開補發而貼有甲○○相片之不實國
    民身分證、剪碎之王少康本人護照郵寄交付甲○○，供甲○
    ○冒名申請護照。甲○○取得上開證件後，於同年7月16 日
    ，冒用王少康名義，委由不知情之匯豐旅行社承辦人員陳月
    娟代為填寫中華民國普通護照申請書及出具王少康名義之護
    照毀損過程報告書一紙，連同上開證件，向外交部領事事務
    局申辦王少康護照；嗣經該局承辦人員發覺有異，因而報警
    查獲上情。
二、案經內政部警政署刑事警察局報請台灣台北地方法院檢察署
    檢察官偵查起訴。
    理  由
一、本件被告甲○○所犯冒名申請護照罪，並非死刑、無期徒刑
    、最輕本刑為3年以上有期徒刑之罪，亦非高等法院管轄第
    一審案件，於準備程序進行中，被告先就被訴事實為有罪之
    陳述，經告知被告簡式審判程序之旨，並聽取檢察官、被告
    之意見後，本院合議庭裁定由受命法官進行簡式審判程序，
    是本件之證據調查，依刑事訴訟法第273條之2規定，不受同
    法第159條第1項、第161條之2、第161條之3、第163條之1及
    第164條至第170條規定之限制，合先敘明。
二、前揭犯罪事實，業據被告甲○○坦承不諱，並經同案被告王
    少康於警詢及偵查中供述甚詳，及證人陳月娟於警訊及偵查
    中證述明確，另有貼有被告相片之93年7月16日中華民國普
    通護照申請書（附於偵查卷第16頁）、貼有王少康本人相片
    之護照申請書（附於偵查卷第18、19頁可資比對）、王少康
    名義出具之護照毀損報告書（偵查卷第17頁參照）、王少康
    補領國民身分證申請書（偵查卷第23頁參照）、內政部警政
    署刑事警察局93年7月21日刑鑑字第0930152817號鑑驗通知
    書（偵查卷第26頁參照）附卷可稽，核均與被告前開任意性
    自白相符，堪信為真實。本件事證明確，被告犯行堪以認定
    。
三、核被告上開所為，係犯護照條例第23條第4項之冒名申請護
    照罪及刑法第216、214條之行使公務員登載之不實文書罪（
    起訴書犯罪事實欄已敘及：王少康將領得之不實身份證寄交
    被告，由被告持以委請不知情之旅行社人員冒名申請護照之
    行使不實身分證事實，僅起訴法條漏列第216條，本院自應
    依起訴事實為審判，附此說明）。其與王少康使公務員換發
    貼有被告相片之不實身分證之低度行為，應為行使之高度行
    為吸收，不另論罪。又所犯上開二罪間，有方法目的之牽連
    關係，從一重之護照條例第23條第4項冒用名義申請護照罪
    論處。又被告使不知情之旅行社人員，持貼有甲○○相片之
    王少康不實身分證及申請書向外交部領事局申請護照，為間
    接正犯。查被告曾因傷害案件，經台灣高等法院以92年度上
    易字第2645號判決判處有期徒刑六月，於93年3月19日易科
    罰金執行完畢，有台灣高等法院被告前案紀錄表可參，其於
    五年之內，再犯本件法定本刑為有期徒刑以上之罪，為累犯
    ，依法加重其刑。爰審酌被告坦承明知自己遭限制出境處分
    ，仍欲圖出境而罔顧法紀，與人合謀為本件犯行，嚴重危害
    主管機關對於身分證、護照核發管理之正確性而害及公眾，
    其行為之倫理非難性非低，惟被告犯後坦承犯行，態度良好
    ，顯知悔悟等一切情狀，量處如主文所示之刑，並諭知易科
    罰金之折算標準。
四、被告與王少康共謀申請補發：貼有被告相片之王少康不實身
    分證一張，係共犯王少康所有，且為被告二人因本案犯罪所
    得之物，應依法宣告沒收。另被告甲○○係與王少康合謀，
    由甲○○冒名王少康報告護照毀損、並冒名申請護照，故被
    告係經王少康授權冒名申辦，並非未經同意偽造簽名，從而
    無庸依公訴人之聲請沒收護照申請書及護照毀損報告書上之
    王少康簽名，併此敘明。
據上論斷，應依刑事訴訟法第273條之1第1項、299條第1項前段
，護照條例第23條第4項，刑法第11條前段、第216條、第214條
、第55條、第47條、第41條第1項前段、第38條第1項第3款，罰
金罰鍰提高標準條例第1條前段、第2條，判決如主文。
本案經檢察官張智堯到庭執行職務
中    華    民    國    95    年    3     月    31    日
                  刑事第十三庭  法  官  朱瑞娟
以上正本證明與原本無異。
如不服本判決，應於判決送達後10日內，向本院提出上訴狀。
                                書記官  謝韻華
中    華    民    國    95    年    4     月    3     日
附錄本案論罪科刑法條：
護照條例第23條第3項
將國民身分證交付他人或謊報遺失，以供冒名申請護照者，處
5年以下有期徒刑、拘役或科或併科新臺幣10萬元以下之罰金。
中華民國刑法第214條 (使公務員登載不實罪)
明知為不實之事項，而使公務員登載於職務上所掌之公文書，足
以生損害於公眾或他人者，處三年以下有期徒刑、拘役或五百元
以下罰金。


司法院資訊處製作；財團法人民間司法改革基金會備份。
